【裁判字號】    97,訴,810
【裁判日期】    970723
【裁判案由】    偽造文書等
【裁判全文】
臺灣基隆地方法院刑事判決               97年度訴字第810號
公  訴  人  臺灣基隆地方法院檢察署檢察官
被      告  甲○○
上列被告因偽造文書等案件，經檢察官提起公訴（97年度偵字第
1933號），被告於準備程序進行中就被訴事實為有罪之陳述，經
本院合議庭裁定進行簡式審判程序，判決如下：
    主  文
甲○○犯如附表(一)至(十三)所示之罪，累犯，各處如附表(一)至(十三)所示
之刑及從刑，應執行有期徒刑貳年拾月，簽帳單存根聯上所偽簽
之「陳俊杰」署押貳枚、「丙○○」署押柒枚均沒收。
    事  實
一、甲○○曾於民國93年間，因竊盜案件，經臺灣基隆地方法院
    於93年7月13日以93年度基簡字第387號判決判處有期徒刑6
    月，緩刑2年，於93年8月9日確定，嗣經臺灣基隆地方法院
    於94年6月13日以94年度撤緩字第15號裁定撤銷緩刑確定（
    後以96年度聲減字第56號裁定減為有期徒刑3月）；復於93
    年間，又因竊盜等案件，經臺灣基隆地方法院於94年4月22
    日以94年度訴字第122號判決，判處有期徒1年10月，嗣經其
    不服提起上訴，而於同年6月30日撤回上訴確定；又於94年
    間，因施用第二級毒品案件，經臺灣基隆地方法院於94年4
    月14日以94年基簡字第272號判決判處有期徒刑5月，於94年
    5月16日確定；前開2罪經臺灣基隆地方法院以95年度聲字第
    259號裁定應執行有期徒刑2年2月；上開數罪，自94年6月1
    日入監接續執行，而於96年7月16日減刑執行完畢出監。詎
    其猶不知悔改，復意圖為自己之不法所有而為下列行為：
  (一)於97年4月28日凌晨0時許之夜間，趁現供己○○（起訴書誤
    載為黃安佳）、丙○○2人居住之基隆市○○區○○路8之6
    號建物鐵門未關好之機會，夜間侵入上開住宅，徒手竊得己○○所有、丙○○所使用車號1950-DG號自小客車汽車之遙
    控鑰匙1把，及丙○○所有之CASIO手錶1只、NIKE籃球鞋1
    雙（後2者起訴書漏載，甲○○女友黃欣華業於97年6月4日
    返還丙○○）。
  (二)甲○○於竊得上開汽車鑰匙後，於同日凌晨0時許，持上開
    遙控鑰匙在基隆市○○區○○路8之6號建物外試按，發現停
    在對面，為己○○所有之車號1950-DG號自小客車有反應，
    遂另行起意，竊取上開丙○○所使用自小客車及車內丙○○
    所有2部數位相機及皮夾1個，皮夾內有丙○○所有信用卡10
    張（台新銀行、國泰銀行、遠東銀行、花旗銀行、合作金庫
    、萬泰銀行、安信銀行、聯邦銀行各1張、中信銀行2張）（
    起訴書記載為信用卡數十張）、提款卡4張（土地銀行、郵
    局各1張、富邦銀行2張）、健保卡、身分證、臺北市政府消
    防局服務證、大貨車駕照、機車駕照等證件（起訴書就提款
    卡4張及證件5張部分漏載），得手後將上開自小客車留作自
    己代步用，2部數位相機則以新臺幣（下同）4,000元售予綽
    號「阿六」的姓名、年籍不詳男子，而皮夾則將信用卡取出
    後丟在不詳處所。
  (三)於同日凌晨0時45分許（以簽帳時間為準，起訴書記載為0時
    46分許），在基隆市仁愛區○○○路中油加油站加油，持前
    開竊得之丙○○所有，台北富邦銀行卡號0000000000000000
    號信用卡刷卡付費，並在簽帳單存根聯上偽造「陳俊杰」（
    起訴書誤載為陳俊傑）署押後交付該加油站員工洪鴻名而行
    使之，使洪鴻名陷於錯誤，同意其刷卡消費，將價值300元
    之汽油交付其使用，足生損害於丙○○、中油加油站及台北
    富邦銀行。
  (四)於同日凌晨0時54分（以簽帳時間為準，起訴書記載為0時55
    分許），在基隆市○○區○○路台灣優力加油站加油，持前
    開竊得之丙○○所有，台北富邦銀行卡號0000000000000000
    號信用卡刷卡付費，並在簽帳單存根聯上偽造「陳俊杰」（
    起訴書誤載為陳俊傑）署押後交付該加油站員工而行使之，
    使該加油站員工陷於錯誤，同意其刷卡消費，將價值400元
    之汽油交付其使用，足生損害於丙○○、台灣優力加油站及
    台北富邦銀行。
  (五)於同日凌晨3時46分許（以簽帳時間為準，起訴書記載為3時
    47分許），在基隆市安樂區中油安樂加油站加油，持前開竊
    得之丙○○所有，聯邦銀行卡號0000000000000000號信用卡
    刷卡付費，並在簽帳單存根聯上偽造「丙○○」署押後交付
    該加油站員工陳汶業而行使之，使陳汶業陷於錯誤，同意其
    刷卡消費，將價值300元之汽油交付其使用，足生損害於丙○○、中油加油站及聯邦銀行。
  (六)於同日上午6時2分許（以簽帳時間為準，起訴書記載為6時3
    分許），在在基隆市七堵區碇內中油加油站加油，並持前開
    竊得之丙○○所有，聯邦銀行卡號0000000000000000 號信
    用卡刷卡付費，並在簽帳單存根聯上偽造「丙○○」署押後
    交付該加油站員工而行使之，使該加油站員工陷於錯誤，同
    意其刷卡消費，將價值300元之汽油交付其使用，足生損害
    於丙○○、中油加油站及聯邦銀行。
  (七)於同日上午10時25分許（以簽帳時間為準，起訴書記載為10
    時26分許），在臺北縣板橋市○○路193之1號金昱興珠寶銀
    樓，持前開竊得之丙○○所有，聯邦銀行卡號000000000000
    0000號信用卡刷卡付費5,270元，購買金戒指1只，並在簽帳
    單存根聯上偽造「丙○○」署押後交付該銀樓負責人楊志郎
    而行使之，使楊志郎陷於錯誤，同意其刷卡消費，將上開金
    戒指1只付甲○○，足生損害於丙○○、金昱興珠寶銀樓及
    聯邦銀行。
  (八)於同日上午10時39分許，在臺北縣板橋市○○路224號（起
    訴書誤載為193之1號）佶豐珠寶銀樓，持前開竊得之丙○○
    所有，聯邦銀行卡號0000000000000000號信用卡刷卡付費4,
    435元，購買金戒指1只，並在簽帳單存根聯上偽造「丙○○
    」署押後交付該銀樓負責人曾祥輝而行使之，使曾祥輝陷於
    錯誤，同意其刷卡消費，將上開金戒指1只付甲○○，足生
    損害於丙○○、佶豐珠寶銀樓及聯邦銀行。
  (九)於同日上午10時51分許（以簽帳時間為準，起訴書記載為10
    時52分許），在臺北縣板橋市○○○路28號金良興銀樓，持
    前開竊得之丙○○所有，台北富邦銀行卡號00000000000000
    00號信用卡付費4,160元，購買金戒指1只，並在簽帳單存根
    聯上偽造「丙○○」署押後交付該銀樓負責人邱文良而行使
    之，使該接待員工陷於錯誤，同意其刷卡消費，將上開金戒
    指1只付甲○○，足生損害於丙○○、金良興銀樓及聯邦銀
    行。
  (十)同日上午11時8分許（以簽帳時間為準，起訴書記載為11時
    9分許），在在臺北縣板橋市○○路中油加油站加油，持前
    開竊得之丙○○所有，台北富邦銀行卡號0000000000000000
    號信用卡卡付費，並在簽帳單存根聯上偽造「丙○○」署押
    後交付該加油站員工而行使之，使該加油站員工陷於錯誤，
    同意其刷卡消費，將價值500元之汽油交付其使用，足生損
    害於丙○○、中油加油站及台北富邦銀行。
  (十一)於同日下午5時28分許（以簽帳時間為準，起訴書記載為5時
    29分許），在基隆市○○區○○路中油加油站（起訴書誤載
    為台灣優力加油站）加油，持前開竊得之丙○○所有，台北
    富邦銀行卡號0000000000000000號信用卡卡付費，並在簽帳
    單存根聯上偽造「丙○○」署押後交付該加油站員工而行使
    之，使該加油站員工陷於錯誤，同意其刷卡消費，將價值50
    0元之汽油交付其使用，足生損害於丙○○、台灣優力加油
    站及台北富邦銀行。
  (十二)於同日晚間8時47分許，在基隆市○○區○○路114號金盈珠
    寶銀樓，持前開竊得之丙○○所有，聯邦銀行卡號00000000
    00000000號信用卡刷卡購買價值7,481元金飾，使該銀樓接
    待員工蘇振翔陷於錯誤，同意其刷卡消費，惟因該信用卡業
    經掛失停用而未遂。
  (十三)又於同月29日晚間11時30分許，攜帶自上開竊來自小客車內
    取得之可作為兇器之扳手1支，在基隆市仁愛區○○○路88
    號成功市場停車場，竊取戊○○所有車號9K-3307號自小車
    車牌2面，得手後將之懸掛在上開竊來之車號1950-DG號自小
    客車上，嗣於97年5月3日下午2時30分許，甲○○駕駛懸掛
    9K-3307號車牌之車號1950-DG號自小客車行經基隆市○○區
    ○○路450號前，惟警方已獲線報而得知全情，乃予以攔檢
    ，而查獲甲○○。
二、案經基隆警察局第四分局報告臺灣基隆地方法院檢察署檢察
    官偵查起訴。
    理  由
壹、程序事項
    本案被告甲○○所犯者非為死刑、無期徒刑、最輕本刑為3
    年以上有期徒刑之罪或高等法院管轄之第一審案件，其於準
    備程序進行中，先就被訴事實為有罪之陳述，經告知其簡式
    審判程序之旨，並聽取公訴人、被告之意見後，本院業已依
    刑事訴訟法第273條之1第1項規定，裁定由受命法官獨任以
    簡式審判程序進行本案之審理。且依同法第273條之2規定，
    簡式審判程序之證據調查，不受同法第159條第1項、第161
    條之2、第161條之3、第163條之1及第164條至第170條規定
    之限制，合先敘明。
貳、實體事項
一、上揭事實業據被告甲○○於警訊、偵訊、本院準備程序及審
    理時自白，並經證人即被害人己○○、丙○○、戊○○、陳
    汶業、洪鴻名、游翠萍、邱文良、林益清、潘燕輝、陳陞溢
    、楊志郎、曾祥輝及蘇振翔等人於警訊證述，證人即被害人
    己○○、丙○○、戊○○、洪鴻名於偵訊時結證，證人丙○○、戊○○、乙○○於本院審理時結證屬實，且有有被害人
    己○○及戊○○出具之贓物認領保管單各1紙、台北富邦銀
    行及聯邦銀行信用卡冒刷明細表各1紙、冒刷簽帳單影本9張
    與照片11張、聲明書、失車唯讀案件基本資料、基隆市警察
    局車輛尋獲電腦輸入單、基隆市警察局車輛協尋輸入單、爭
    議交易聲明書等在卷可憑，被告之自白堪信與事實相符，事
    證明確，被告犯行至堪認定，應依法論科。
二、論罪科刑：
    核被告所為係犯下列之罪：
  (一)就事實(一)所為，係犯刑法第321條第1項第1款之於夜間侵入
    住宅竊盜罪。
  (二)就事實(二)所為，係犯刑法第320條第1項之竊盜罪。
  (三)就事實(三)至(十一)所為，係犯刑第216條、第210條行使偽造私文
    書罪、第339條第1項之詐欺取財罪罪；被告偽造「陳俊杰」
    及「丙○○」之署押，為偽造私文書之階段行為，而其偽造
    私文書之低度行為，為行使之高度行為所吸收，均不另論罪
    ；又其就各犯罪事實，以一犯罪為觸犯行使偽造私文書罪及
    詐欺取財罪二罪名，為想像競合犯，依刑法第55條規定，從
    一重之行使偽造私文書罪處斷。
  (四)就事實(十二)所為，係犯刑第339條第1項、第3項之詐欺取財未
    遂罪。
  (五)就事實(十三)所為，係犯刑法第321條第1項第3款之攜帶兇器竊
    盜罪。
  (六)被告所犯上開夜間侵入住宅竊盜罪、攜帶兇器竊盜罪、竊盜
    罪、9個行使偽造私文書罪及1個詐欺取財未遂罪，均犯意各
    別，為分別而為之，應予分論併罰。被告就事實(十二)已著手於
    詐欺取財行為之實行而不遂，為未遂犯，依刑法第25條第2
    項之規定減輕其刑。
  (七)又被告有事實欄所載有期徒刑執行完畢之情形，有臺灣基隆
    地方法院檢察署刑案資料查註錄表、臺灣高等法院被告前案
    紀錄表在卷可考，其於5年內故意再本件有期徒刑以上之罪
    ，為累犯，應依刑法第47條第1項之規定，加重其刑，就事
    實(十二)詐欺取財未遂罪部分，依法先加後減之。
  (八)再查起訴書就事實(一)漏載被告竊取丙○○所有之CASIO手錶1
    只、NIKE籃球鞋1雙部分，惟此部分與起訴事實(一)部分有單
    純一罪之關係，為起訴效力所及，本院得併予審理。又起訴
    書就事實(二)漏載被告竊取丙○○皮夾內所有提款卡4張及證
    件5張部分，惟此部分與起訴事實(二)部分有單純一罪之關係
    ，為起訴效力所及，本院亦得併予審理。
  (九)爰審酌被告之品行，犯罪之動機、目的、手段、次數、所生
    之損害及犯罪後業已坦承犯行，並已與被害人戊○○、丙○○、台北富邦銀行及聯邦銀行達成和解（詳見本院刑事附帶
    民事訴訟和解筆錄、調解筆錄共4份）並賠償損害，態度良
    好等一切情狀，量處如主文所示之刑，並定其應執行之刑。
  (十)被告在簽帳單存根聯上所偽簽之「陳俊杰」署押2枚及「丙○○」之署押7枚，為偽造之署押，不問屬於犯人與否，均
    依刑法第219條之規定宣告沒收。又被告行竊所用之扳手1支
    ，而係被告所竊自小客車內所放置，屬被害人所有，並非屬
    被告所有，依法不予宣告沒收，併此敘明。
  (十一)至檢察官雖認被告為身強力壯之成年人，不思正當工作，竟
    3次犯竊盜罪、9次犯詐欺取財、1次犯詐欺取財未遂，顯有
    犯罪之習慣，而建請依竊盜犯贓物犯保安處分條例第3條之
    規定，諭令被告入勞動場所強制工作云云。然按保安處分係
    針對受處分人將來之危險性所為之處置，以達教化、治療之
    目的，為刑罰之補充制度。我國現行刑法採刑罰與保安處分
    雙軌制，係在維持行為責任之刑罰原則下，為協助行為人再
    社會化之功能，以及改善行為人潛在之危險性格，期能達成
    根治犯罪原因、預防犯罪之特別目的。是保安處分中之強制
    工作，旨在對嚴重職業性犯罪及欠缺正確工作觀念或無正常
    工作因而犯罪者，強制其從事勞動，學習一技之長及正確之
    謀生觀念，使其日後重返社會，能適應社會生活。竊盜犯贓
    物犯保安處分條例第3條第1項規定，即係本於保安處分應受
    比例原則之規範，使保安處分之宣告，與行為人所為行為之
    嚴重性、行為人所表現之危險性及對於行為人未來行為之期
    待性相當之意旨而制定，而由法院視行為人之危險性格，決
    定應否令入勞動處所強制工作，以達預防之目的（最高法院
    91年度臺上字第4625號刑事判決意旨參照）。查被告所犯上
    開9次詐欺取財、1次詐欺取財未遂部分，並非係竊盜犯、贓
    物犯，核與竊盜犯贓物犯保安處分條例第2條第1項、第2項
    、第3條第1項之規定不符，此部分自不得依竊盜犯贓物犯保
    安處分條例第3條第1項之規定宣告入勞動場所強制工作。再
    者，被告於97年5月4日偵訊時供稱：其偷車並盜刷，係因被
    錢莊逼錢，除了加油外，其他在金飾店刷來的金飾都賣給朋
    友，所得趕快拿去還錢莊乙節，且被告本件所為3次竊盜犯
    行，係在短時間所犯，所竊之自小客車、車牌等物品業已發
    還被害人己○○、戊○○，所竊之CASIO手錶1只、NIKE籃球
    鞋1雙業已返還被害人丙○○，且被告於犯罪後，並與被害
    人戊○○、丙○○、台北富邦銀行及聯邦銀行一一達成和解
    ，並賠償損害，已如前述，是被告並無表現出危險性格而應
    以強制工作預防再犯之必要性，故本院認如主文所示之刑已
    足以達成懲罰被告之目的，尚無諭知強制工作之必要，在此
    說明。
三、應適用之法條：
    據上論斷，應依刑事訴訟法第273條之1第1項、第284條之1
    、第299條第1項前段，刑法第321條第1項第1款、第3款、第
    320條第1項、第216條、第210條、第339條第1項、第3項、
    第1項、第55條、第47條第1項、第25條第2項、第51條第5款
    、第9款、第219條，刑法施行法第1條之1，判決如主文。
本案經檢察官丁○○到庭執行職務
中    華    民    國    97    年    7     月    23    日
                  刑事第三庭法    官  鄭景文
以上正本證明與原本無異。
對於本件判決如有不服，應於收受送達後10日內，向本院提出上
訴書狀，上訴於臺灣高等法院，並按他造當事人之人數附具繕本
。其未敘述上訴理由者，並得於提起上訴後10日內向本院補提理
由書狀，且須按他造當事人之人數附具繕本。「請勿逕送臺灣高
等法院」
中    華    民    國    97    年    7     月    23    日
                            書 記 官  李繼業
附錄論罪法條：
刑法第210條：
    偽造、變造私文書，足以生損害於公眾或他人者，處5年以
    下有期徒刑。
刑法第216條：
    行使第210條至第215條之文書者，依偽造、變造文書或登載
    不實事項或使登載不實事項之規定處斷。
刑法第320條第1項：
    意圖為自己或第三人不法之所有，而竊取他人之動產者，為
    竊盜罪，處5年以下有期徒刑、拘役或500元以下罰金。
刑法第321條第1項：
    犯竊盜罪而有左列情形之一者，處6月以上、5年以下有期徒
    刑：
一  於夜間侵入住宅或有人居住之建築物、船艦或隱匿其內而犯
    之者。
二  毀越門扇、牆垣或其他安全設備而犯之者。
三  攜帶兇器而犯之者。
四  結夥三人以上而犯之者。
五  乘火災、水災或其他災害之際而犯之者。
六  在車站或埠頭而犯之者。
刑法第339條：
    意圖為自己或第三人不法之所有，以詐術使人將本人或第三
    人之物交付者，處5年以下有期徒刑、拘役或科或併科1千元
    以下罰金。
    以前項方法得財產上不法之利益或使第三人得之者，亦同。
    前二項之未遂犯罰之。
附表(一)、於夜間侵入住宅竊盜，累犯，處有期徒刑柒月。
附表(二)、竊盜，累犯，處有期徒刑伍月。
附表(三)、行使偽造私文書，足以生損害於他人，累犯，處有期徒
        刑月，簽帳單存根聯上所偽簽之「陳俊杰」署押壹枚
        沒收。
附表(四)、行使偽造私文書，足以生損害於他人，累犯，處有期徒
        刑月，簽帳單存根聯上所偽簽之「陳俊杰」署押壹枚
        沒收。
附表(五)、行使偽造私文書，足以生損害於他人，累犯，處有期徒
        刑月，簽帳單存根聯上所偽簽之「丙○○」署押壹枚
        沒收。
附表(六)、行使偽造私文書，足以生損害於他人，累犯，處有期徒
        刑月，簽帳單存根聯上所偽簽之「丙○○」署押壹枚
        沒收。
附表(七)、行使偽造私文書，足以生損害於他人，累犯，處有期徒
        刑伍月，簽帳單存根聯上所偽簽之「丙○○」署押壹枚
        沒收。
附表(八)、行使偽造私文書，足以生損害於他人，累犯，處有期徒
        刑伍月，簽帳單存根聯上所偽簽之「丙○○」署押壹枚
        沒收。
附表(九)、行使偽造私文書，足以生損害於他人，累犯，處有期徒
        刑伍月，簽帳單存根聯上所偽簽之「丙○○」署押壹枚
        沒收。
附表(十)、行使偽造私文書，足以生損害於他人，累犯，處有期徒
        刑月，簽帳單存根聯上所偽簽之「丙○○」署押壹枚
        沒收。
附表(十一)、行使偽造私文書，足以生損害於他人，累犯，處有期徒
        刑月，簽帳單存根聯上所偽簽之「丙○○」署押壹枚
        沒收。
附表(十二)、意圖為自己不法之所有，以詐術使人將本人之物交付未
        遂，累犯，處有期徒刑貳月。
附表(十三)、攜帶兇器竊盜，累犯，處有期徒刑柒月。


司法院資訊處製作；財團法人民間司法改革基金會備份。
